【裁判字號】    97,裁,476
【裁判日期】    970117
【裁判案由】    限制出境
【裁判全文】
最  高  行  政  法  院  裁  定
                                     97年度裁字第00476號
上  訴  人  甲○○
被 上訴 人  財政部
代  表  人  乙○○
上列當事人間限制出境事件，上訴人對於中華民國96年5月24日
臺北高等行政法院95年度訴字第3745號判決，提起上訴，本院裁
定如下：
    主  文
上訴駁回。
上訴審訴訟費用由上訴人負擔。
    理  由
一、按對於高等行政法院判決之上訴，非以其違背法令為理由，
    不得為之，行政訴訟法第242條定有明文。依同法第243條第
    1項規定，判決不適用法規或適用不當者，為違背法令；而
    判決有同條第2項所列各款情形之一者，為當然違背法令。
    是當事人對於高等行政法院判決上訴，如依行政訴訟法第24
    3條第1項規定，以高等行政法院判決有不適用法規或適用不
    當為理由時，其上訴狀或理由書應有具體之指摘，並揭示該
    法規之條項或其內容；若係成文法以外之法則，應揭示該法
    則之旨趣；倘為司法院解釋或本院之判例，則應揭示該判解
    之字號或其內容。如以行政訴訟法第243條第2項所列各款情
    形為理由時，其上訴狀或理由書，應揭示合於該條項各款之
    事實。上訴狀或理由書如未依此項方法表明，或其所表明者
    與上開法條規定不合時，即難認為已對高等行政法院判決之
    違背法令有具體之指摘，其上訴自難認為合法。
二、本件上訴人對於高等行政法院判決上訴，係以：(一)原判決前
    稱行政救濟終結前，原則上應免予限制該欠稅人或欠稅營利
    事業負責人出境云云，而其後稱經審酌確有限制之比要應予
    限制出境之語，則原判決不但引據財政部民國85年8月15日
    台財稅字第851915036號函及限制出境實施辦法第2條第3項
    規定失當，且其前後理由矛盾，自有行政訴訟法第243條第1
    項判決適用不當及同法第2項第6款判決理由矛盾之違法甚明
    。(二)上訴人86年度贈與稅原核定為新台幣（下同）746,360
    元，何以嗣後變為1,452,673元，其究何所據，原判決亦未
    詳查，或詳述其採證如何取捨，要難謂無行政訴訟法第243
    條第2巷第6款判決不備理由之違法。(三)縱被上訴人認定上訴
    人欠繳86年度贈與稅屬實，惟因上訴人已年邁體衰，又家無
    恆產，且身無分文，依遺產及贈與稅法第7條第1項第2款規
    定，應改依受贈人為納稅義務人課徵贈與稅。因此，被上訴
    人核定受贈人為共德公司，積欠之應納稅捐亦未超過150萬
    元以上，則本件不論於私或於公，被上訴人發函對上訴人限
    制出境，均嫌於法無據。(四)被上訴人對於社會上一般大戶欠
    稅，若未對其加以限制出境，則有違背公平原則及程序正義
    云云。
三、本院經核其所陳上述理由，無非係就原審取捨證據、認定事
    實之職權行使，指摘其為不當，且原審判決亦已敘明：上訴
    人滯欠86年度贈與稅1,452,833元（含滯納金、滯納利息）
    ，雖已依法提起訴願，惟未對復查決定應納稅額繳納半數或
    提供相當擔保，且其逾滯納期滿仍未繳納，已於95年2月21
    日移送法務部行政執行署臺北行政執行處強制執行，尚未逾
    徵收期間，被上訴人以其欠繳稅款已達限制出境實施辦法第
    2條第3項限制出境金額標準，乃依稅捐稽徵法第24條第3項
    規定，限制上訴人出境，於法並無違誤等情甚詳。上訴意旨
    無非執其個人主觀歧異之法律見解，就原審所為論斷或駁斥
    其主張之理由，泛言原判決適用法規不當，而未具體表明原
    判決究竟有如何合於不適用法規或適用不當、或有行政訴訟
    法第243條第2項所列各款之情形，尚難認為已對原判決之如
    何違背法令有具體之指摘。依首揭規定及說明，應認其上訴
    為不合法，應予駁回。
四、依行政訴訟法第249條第1項前段、第104條、民事訴訟法第
    95條、第78條，裁定如主文。
中    華    民    國    97    年    1     月    17    日
                    最高行政法院第二庭
                        審判長法官  高  啟  燦
                              法官  鄭  忠  仁
                              法官  黃  合  文
                              法官  廖  宏  明
                              法官  楊  惠  欽
以  上  正  本  證  明  與  原  本  無  異
中    華    民    國    97    年    1     月    18    日
                              書記官  邱  彰  德


司法院資訊處製作；財團法人民間司法改革基金會備份。
